臺灣臺南地方法院交通事件裁定　　　　100年度交聲字第356號
原處分機關　　交通部公路總局嘉義區監理所臺南監理站
異　議　人
即受處分人　　郭昭湘
上列異議人即受處分人因違反道路交通管理處罰條例案件，對於
交通部公路總局嘉義區監理所臺南監理站民國100年3月31日所為
之裁決處分（處分案號：嘉監南字第裁74-S00000000號）聲明異
議，本院裁定如下：
    主    文
原處分關於罰鍰新臺幣肆萬伍仟元部分撤銷。
上開撤銷部分，郭昭湘不罰。
    理    由
一、原處分意旨略以：異議人即受處分人郭昭湘於民國98年9月
    11日18時52分許，騎乘車牌號碼NIF-343號重型機車，由永
    康區往臺南市方向行駛，於98年9月11日下午6時許，行經金
    華路2段與新興路口時，因未依兩段式左轉之規定並險擦撞
    路中執行交通指揮之員警而遭攔檢盤查，並對其施以酒精濃
    度測試，測得其吐氣中所含酒精濃度為每公升0.80毫克，因
    超過規定標準，遂予製單舉發，嗣經交通部公路總局嘉義區
    監理所臺南監理站（下稱原處分機關）以其違規事證明確，
    依道路交通管理處罰條例第35條第1項第1款、第24條第1項
    第2款（原處分漏載第24條第1項第2款）及違反道路交通管
    理事件統一裁罰基準表之規定，裁處異議人罰鍰新臺幣（下
    同）45,000元，吊扣駕駛執照12個月，並施以道安講習等語
    。
二、聲明異議意旨略以：異議人本件酒後駕車行為所涉犯之公共
    危險案件，業經刑事判決判處有期徒刑2月確定，並已執行
    完畢，依照一事不二罰原則，本件罰鍰是否可以免予繳納，
    為此聲明異議，請求撤銷原處分中罰鍰之處分等語。
三、按汽車駕駛人，駕駛汽車經測試檢定有酒精濃度超過規定標
    準者，處15,000元以上60,000元以下罰鍰，並當場移置保管
    該汽車及吊扣其駕駛執照1年；因而肇事致人受傷者，並吊
    扣其駕駛執照2年；致人重傷或死亡者，吊銷其駕駛執照，
    並不得再考領。又汽車駕駛人，有第35條第1項規定之情形
    者，應接受道路交通安全講習，道路交通管理處罰條例第35
    條第1項第1款、第24條第1項第2款分別定有明文。又汽車駕
    駛人飲用酒類或其他類似物後其吐氣所含酒精濃度超過每公
    升0.25毫克以上者，不得駕車，道路交通安全規則第114條
    第2款亦規定甚明。
四、經查：
  (一)異議人於上開時、地酒後騎乘系爭機車上路，經舉發機關員
    警對其施以酒精濃度檢測，測得其呼氣中所含酒精濃度為每
    公升0.80毫克，因超過規定標準而予以製單舉發，並經原處
    分機關裁處如前述之裁罰等情，有臺南市警察局98年9月11
    日南市警交字第S00000000號舉發違反道路交通管理事件通
    知單、原處分機關100年3月31日嘉監南字第裁74-S00000000
    號裁決書及酒精濃度測定紀錄單各1份附卷可稽，且為異議
    人所不爭執，此部分違規事實已可認定。
  (二)按基於法安定性原則，行為人之一行為在同一制裁目的下，
    除處罰之種類不同，必須採用不同之處罰方法，以達處罰目
    的所必要者外，僅以一制裁為原則，不得重複處罰，若重複
    處罰，因將破壞法秩序之安定及違背人民之善意信賴，且逾
    越必要程度，超過行為人就該行為所應受之處罰，而違反比
    例原則。故行政罰法第26條：「一行為同時觸犯刑事法律及
    違反行政法上義務規定者，依刑事法律處罰之。但其行為應
    處以其他種類行政罰或得沒入之物而未經法院宣告沒收者，
    亦得裁處之。前項行為如經不起訴處分或為無罪、免訴、不
    受理、不付審理之裁判確定者，得依違反行政法上義務規定
    裁處之。」規定，係行政罰法鑑於行政罰與刑罰同屬對於不
    法行為之制裁，且因刑罰之制裁功能強於行政罰，刑罰之處
    罰程序並較行政罰嚴謹等立論，揭示行政罰與刑罰間亦適用
    一行為不二罰原則，僅於刑罰不能達到相同或可代替之功能
    者為限，始得再加以行政處罰（如罰鍰以外之沒入或其他種
    類之行政罰，因兼具維護公共秩序之作用，為達行政目的，
    行政機關仍得併予裁處，或者如前開條文第二項所示，已無
    一事二罰疑慮之情形時，得依違反行政法上義務之規定裁處
    ）。
  (三)本件異議人固因於上揭時地，飲酒後吐氣酒精濃度超過標準
    而仍駕車於道路上行駛之行為，而該當道路交通管理處罰條
    例第35條第1項第1款之行政處罰規定，惟依前所述，異議人
    業因同一酒後駕車行為，另經本院刑事庭以98年度交簡字第
    2904號刑事案件審理認定異議人觸犯刑法第185條之3所指服
    用酒類，不能安全駕駛動力交通工具而駕駛罪之罪，而於98
    年10月15日判處異議人有期徒刑2月，如易科罰金，以1,000
    元折算1日確定等情，業經本院依職權調取上開98年度交簡
    字第2904號刑事公共危險案卷查明無訛，則就異議人同一個
    酒後駕車行為，而同時該當道路交通管理處罰條例第35條第
    1項第1款之行政處罰規定以及觸犯刑法第185條之3之刑事犯
    罪之行為，既業經刑事判決判處有期徒刑在案，揆諸前開一
    行為不二罰原則，自不宜再依道路交通管理處罰條例第35條
    第1項第1款規定，又科以行政罰鍰，是原處分機關仍依該款
    規定，以原處分裁處異議人罰鍰之部分，於法即有未合。
  (四)又吊扣駕駛執照12個月及接受道路安全講習部分，係罰鍰以
    外對於預防再犯之行政罰，乃為抑止酒後駕車之不法行為，
    維護道路交通用路權人之生命、身體之安全法益，依行政罰
    法第26條但書之規定，自得裁處之，附此敘明。
五、綜上所述，原處分機關所為上開有關罰鍰部分之行政裁罰，
    既有未洽，自應由本院依法撤銷，並為該部分不罰之諭知。
六、據上論斷，依道路交通管理處罰條例第87條第2項、道路交
    通事件處理辦法第19條前段，裁定如主文。
中    華    民    國   100    年    7     月    19    日
                    交通法庭  法  官  黃聖涵
以上正本證明與原本無異。
如不服本裁定，應於收受送達後5日內向本院提出抗告狀。（應
附繕本）
                              書記官  吳揆滿
中    華    民    國   100    年    7     月    19    日